【裁判字號】    95,重訴,70
【裁判日期】    950626
【裁判案由】    商業會計法等
【裁判全文】
臺灣臺北地方法院刑事判決              95年度重訴字第70號
公  訴  人  臺灣臺北地方法院檢察署檢察官
被      告  甲○○
                    國民
上列被告因商業會計法等案件，經檢察官提起公訴（95年度偵緝
字第888號），嗣因被告就被訴事實為有罪之陳述，經本院告知
簡式審判意旨，並聽取公訴人及被告之意見後，本院合議庭裁定
由受命法官獨任依簡式審判程序審理，判決如下：
    主  文
甲○○連續幫助商業負責人，以明知為不實之事項，而填製會計
憑證，處有期徒刑陸月，如易科罰金，以參佰元折算壹日。
    事  實
一、甲○○可預見某真實姓名、年籍不詳、綽號「黃德銘」之成
    年男子邀其擔任虛設公司之名義負責人，係有不法之目的，
    竟僅因需款孔急，同意以新臺幣（下同）30,000元之代價，
    擔任虛設公司之負責人，並基於幫助「黃德銘」等實施犯罪
    之不確定故意，於民國91年9月4日、5日，提供其身分證予
    「黃德銘」，辦理虛設於臺北市松山區○○○路○段178號9
    樓之2光京企業有限公司（下稱光京公司）之設立及負責人
    登記，嗣並偕同「黃德銘」前往稅捐稽徵機關，請領光京公
    司之統一發票，幫助「黃德銘」等為不特定營業人逃漏稅捐
    ；於91年9月起至92年8月止，明知並無實際進貨，先於稅額
    申報書虛填進項金額金額10,2081,007元充當進項憑證，復
    開立不實統一發票計94紙，金額3,0767,088元，交付予音原
    國際有限公司（下稱音原公司）、禾碟有限公司（下稱禾碟
    公司）、達暄國際有限公司（下稱達暄公司）、永駿企業有
    限公司（下稱永駿公司）、東賢國際有限公司（下稱東賢公
    司）、方意國際有限公司（下稱方意公司）、菱舜實業有限
    公司（下稱菱舜公司）、艾科微企業有限公司（下稱艾科微
    公司）、群青國際有限公司（下稱群青公司）及星鴻科技有
    限公司（下稱星鴻公司），作為進項憑證，並於上開營業人
    依營業稅法規定申報營業稅時，用以申報扣抵進項稅額，以
    此不正當方法幫助上開公司逃漏營業稅額計1519,465元，並
    以「假出口、真退稅」方式，申報91年5、6月之營業稅進貨
    及費用總金額為7,9460,415元，冒退營業稅2797,188元，足
    以生損害於稅捐稽徵機關課稅之公平及正確性。
二、案經財政部臺北市國稅局移送臺灣臺北地方法院檢察署檢察
    官偵查起訴，本院於準備程序中經訊問被告自白犯罪後，認
    為宜以簡式審判程序審理。
    理  由
壹、程序方面：
    按本件被告甲○○所犯係死刑、無期徒刑、最輕本刑為3年
    以上有期徒刑以外之罪，其於準備程序就前揭被訴事實為有
    罪之陳述，經本院告知簡式審判程序之旨，並聽取其與公訴
    人之意見後，本院認無不得或不宜改依簡式審判程序進行之
    處，爰依刑事訴訟法第273條之1第1項、第284條之1，裁定
    本件由受命法官獨任進行簡式審判程序，合先敘明。
貳、實體部分：
一、證據之認定：
    上述犯罪事實，業據被告於偵訊及本院審理時均供承不諱，
    復有光京公司設立及變更登記資料、營業稅稅籍資料查詢作
    業、光京公司營業稅年度資料查詢進項來源明細、專案申請
    調檔統一發票查核名冊、專案申請調檔統一發票查核清單、
    營業人銷售額與稅額申報書、出口報單總項清單、營業稅查
    核案件查詢作業進銷交易對象明細、光京公司退稅主檔查詢
    選擇畫面、各細項線上查詢畫面等在卷可資佐證。是依上述
    補強證據已足資擔保被告於本院審理中就前開犯罪事實所為
    之任意性自白具有相當程度之真實性，而得使本院確信被告
    前述自白之犯罪事實確屬真實，從而依刑事訴訟法第156條
    第1項「被告之自白，非出於強暴、脅迫、利誘、詐欺、疲
    勞訊問、違法羈押或其他不正之方法，且與事實相符者，得
    為證據。」及同條第2項「被告之自白，不得作為有罪判決
    之唯一證據，仍應調查其他必要之證據，以察其是否與事實
    相符。」規定，本院自得依被告前述自白及各該補強證據認
    定被告確有為前述犯行。本件事證明確，被告犯行堪以認定
    。
二、論罪科刑之法律適用：
  (一)核被告甲○○所為，係犯刑法第339條第1項之詐欺取財罪，
    刑法第30條第1項、商業會計法第71條第1款之幫助填載不實
    會計憑證罪，稅捐稽徵法第43條第1項之幫助逃漏稅捐罪。
  (二)被告以幫助之意思，參與正犯即真實姓名、年籍不詳、綽號
    「黃德銘」之人之犯罪行為，係屬幫助犯，應均依刑法第30
    條第2項之規定，按正犯之罪論處，並減輕其刑。
  (三)被告多次犯行，均時間緊接、觸犯構成要件相同之罪名，顯
    係均基於概括犯意反覆為之，應依連續犯之規定論以一罪，
    並均依法加重其刑，並先加後減其刑。
  (四)被告所犯上開三罪間，有方法、結果之牽連關係，為牽連犯
    ，應從一重之幫助填載不實會計憑證罪處斷。
  (五)爰審酌被告之犯罪動機、目的、手段、犯罪所造成之損害，
    暨其智識程度、品行、犯後尚能坦承犯行犯後態度良好等一
    切情狀，量處如主文所示之刑，並諭知易科罰金之折算標準
    。
三、據上論斷，應依刑事訴訟法第273條之1第1項、第299條第1
    項前段，商業會計法第71條第1款、稅捐稽徵法第43條第1項
    ，刑法第11條前段、第56條、第30條、第339條第1項、第55
    條、第41條第1項前段，罰金罰鍰提高標準條例第2條，判決
    如主文。
本案經檢察官郭昭吟到庭執行職務。
中    華    民    國    95    年    6     月    26    日
                  刑事第十二庭  法  官  曾正龍
以上正本證明與原本無異。
如不服本判決，應於判決送達後10日內，向本院提出上訴狀。
                                書記官  彭自青
中    華    民    國    95    年    6     月    26    日
附錄本案論罪科刑法條全文：
中華民國刑法第339條
意圖為自己或第三人不法之所有，以詐術使人將本人或第三人之
物交付者，處5年以下有期徒刑、拘役或科或併科1千元以下罰金
。
以前項方法得財產上不法之利益或使第三人得之者，亦同。
前二項之未遂犯罰之。
商業會計法第71條
商業負責人、主辦及經辦會計人員或依法受託代他人處理會計事
務之人員有左列情事之一者，處5年以下有期徒刑、拘役或科或
併科新台幣15萬元以下罰金：
一  以明知為不實之事項，而填製會計憑證或記入帳冊者。
二  故意使應保存之會計憑證、帳簿報表滅失毀損者。
三  意圖不法之利益而偽造、變造會計憑證、帳簿報表內容或撕
    毀其頁數者。
四  故意遺漏會計事項不為記錄，致使財務報表發生不實之結果
    者。
五  其他利用不正當方法，致使會計事項或財務報表發生不實之
    結果者。
稅捐稽徵法第43條
教唆或幫助犯第41條或第42條之罪者，處3年以下有期徒刑、拘
役或科新台幣6萬元以下罰金。
稅務人員、執行業務之律師、會計師或其他合法代理人犯前項之
罪者，加重其刑至二分之一。
稅務稽徵人員違反第33條規定者，除觸犯刑法者移送法辦外，處
1萬元以上5萬元以下罰鍰。


司法院資訊處製作；財團法人民間司法改革基金會備份。
